臺灣高等法院高雄分院刑事判決
111年度上訴字第86號
上  訴  人  臺灣高雄地方檢察署檢察官
被      告  吳權釗




上列上訴人因被告違反藥事法案件，不服臺灣高雄地方法院110
年度訴緝字第49號，中華民國110年11月19日第一審判決（起訴
案號：臺灣高雄地方檢察署109年度偵字第12907、16677號），
提起上訴，本院判決如下：
    主  文
原判決關於轉讓禁藥部分，均撤銷。
甲○○犯附表編號1至5所示之轉讓禁藥罪，各處如附表編號1至5「
主文」欄所示之刑。應執行有期徒刑陸月。
    事  實
一、甲○○明知甲基安非他命屬毒品危害防制條例第2條第2項第2
    款所列之第二級毒品，甲基安非他命亦屬藥事法第22條第1
    項第1款所規定之禁藥，不得持有、轉讓，仍基於轉讓禁藥
    之犯意，分別於下列時地轉讓甲基安非他命予乙○○，共計5
    次：
  ㈠於民國109年4月17日12時22分許，接獲乙○○以行動電話門號0
    000000000號來電後，於翌日凌晨2時許，在高雄市○○區○○街
    00號住處內轉讓不詳數量之禁藥甲基安非他命予乙○○施用。
  ㈡於同年4月21日12時24分許，接獲乙○○以上述行動電話門號來
    電後，在上開住處內轉讓不詳數量之禁藥甲基安非他命予乙
    ○○施用。
  ㈢於同年4月29日20時23分許，接獲乙○○以上述行動電話門號來
    電後，於23時20分許，在上開住處內轉讓不詳數量之禁藥甲
    基安非他命予乙○○施用。
  ㈣於同年5月5日13時21分許，接獲乙○○以上述行動電話門號 來
    電後，在上開住處內轉讓不詳數量之禁藥甲基安非他命予乙
    ○○施用。
  ㈤於同年5月14日13時31分許，接獲乙○○以上述行動電話門號來
    電後，在上開住處內轉讓不詳數量之禁藥甲基安非他命予乙
    ○○施用。
二、案經高雄市政府警察局刑事警察大隊報告臺灣高雄地方檢察
    署偵查起訴。
    理  由
一、程序部分：
　㈠被告關於販賣第二級毒品部分，經原審判處有期徒刑3年8月
    後，未據兩造上訴已確定。
  ㈡按被告以外之人於審判外之言詞或書面陳述，屬傳聞證據，
    原則上不得作為證據；惟按被告以外之人於審判外之陳述，
    雖不符刑事訴訟法第159條之1至第159條之4之規定，而經當
    事人於審判程序同意作為證據，法院審酌該言詞陳述或書面
    陳述作成時之情況，認為適當者，亦得為證據，刑事訴訟法
    第159條第1項、第159條之5第1項分別定有明文。查本判決
    所引用屬於傳聞證據之部分，均已依法踐行調查證據程序，
    且檢察官及被告於本院審理時，均明示同意有證據力（本院
    卷第63頁），基於尊重當事人對於傳聞證據之處分權，及證
    據資料愈豐富愈有助於真實發現之理念，本院審酌該等證據
    作成時情況，並無違法取證之瑕疵，且無顯不可信之情形，
    以之作為證據應屬適當，自均有證據能力。
二、認定犯罪事實所憑之證據及理由
　　前揭犯罪事實，業據被告於警詢、偵查、原審及本院審理時
    均供承不諱（偵卷第51頁，原審卷第107頁，本院卷第108頁
    ），核與證人乙○○於本院之證述相符（本院卷第98-106頁）
    ，並有通訊監察譯文附卷可稽（警二卷第22-25頁)。被告前
    揭任意性之自白確與事實相符，自堪採為論罪之證據；是本
    件罪證明確，被告前開犯行自堪認定，應依法論科。
三、論罪的理由
　㈠新舊法比較：
    按刑法第2條第1項規定「行為後法律有變更者，適用行為時
    之法律。但行為後之法律有利於行為人者，適用最有利於行
    為人之法律」，係規範行為後法律變更所生新舊法比較適用
    之準據法；該條規定所稱「行為後法律有變更者」，係指犯
    罪構成要件有擴張、減縮，或法定刑度有變更等情形，故行
    為後應適用之法律有上述變更之情形者，法院應綜合其全部
    罪刑之結果而為比較適用。被告行為後，毒品危害防制條例
    第17條第2項於109年1月15日修正公布，並於同年7月15日施
    行，查修正前毒品危害防制條例第17條第2項規定：「犯第
    四條至第八條之罪於偵查及審判中均自白者，減輕其刑。」
    修正後同條項則規定：「犯第四條至第八條之罪於偵查及歷
    次審判中均自白者，減輕其刑。」經比較新舊法結果，修正
    後毒品危害防制條例第17條第2項限縮減刑要件為「歷次審
    判中均自白」者方得減輕其刑，未較有利於被告。是依刑法
    第2條第1項前段規定，應適用被告行為時即修正前毒品危害
    防制條例第17條第2項之規定。
　㈡按甲基安非他命除係毒品危害防制條例第2條第2項第2款所列
    之第二級毒品外，亦係藥事法第22條第1項第1款所規範之禁
    藥。是行為人明知為甲基安非他命而轉讓者，除成立毒品危
    害防制條例第8條第2項之轉讓第二級毒品罪外，亦構成藥事
    法第83條第1項之轉讓禁藥罪，屬於同一犯罪行為同時有二
    種法律可資處罰之法條競合關係。又毒品危害防制條例第8
    條第2項之轉讓第二級毒品罪之法定本刑為「六月以上五年
    以下有期徒刑，得併科70萬元以下罰金」，而藥事法第83條
    第1項之轉讓禁藥罪之法定本刑為「七年以下有期徒刑，得
    併科5000萬元以下罰金」。是轉讓甲基安非他命之行為，若
    無毒品危害防制條例第8條第6項及第9條所定轉讓毒品達一
    定數量或成年人對未成年人犯轉讓毒品罪，應予加重其刑之
    情形者，藥事法第83條第1項之罪之法定本刑，顯重於毒品
    危害防制條例第8條第2項之罪之法定本刑。本件被告5次無
    償轉讓甲基安非他命之重量，均未超過一定數量（淨重10公
    克以上），且被告轉讓甲基安非他命之對象係成年人，並無
    上開加重其刑規定之適用，故被告無償轉讓甲基安非他命之
    行為，依重法優於輕法之法理，應優先適用藥事法第83條第
    1項之轉讓禁藥罪處斷。是核被告所為，係犯藥事法第83條
    第1項轉讓禁藥罪。被告上開5次轉讓禁藥犯行，犯意各別，
    行為互殊，應分論併罰之。
　㈢刑之減輕事由：
　  行為人轉讓同屬禁藥之第二級毒品甲基安非他命（未達法定
    應加重其刑之一定數量）予成年人，依重法優於輕法之原則
    ，擇較重之藥事法第83條第1項轉讓禁藥罪論處，如行為人
    於偵查及歷次審判中均自白，仍應適用毒品危害防制條例第
    17條第2項規定減輕其刑（最高法院109年度台上大字第4243
    號刑事裁定參照）。本案被告就其所犯5次轉讓禁藥之犯行
    ，於偵查、原審及本院審理中始終坦承犯罪，已如前述，爰
    依修正前毒品危害防制條例第17條第2項規定減輕其刑。
四、上訴論斷的理由
  ㈠本件被告係犯轉讓禁藥共5罪，原審未察，就此部分遽為無罪
    判決，尚有未合。檢察官執此上訴，指摘原判決此部分不當
    ，為有理由，自應由本院將原判決關於被訴轉讓禁藥5罪部
    分撤銷改判。
　㈡爰審酌被告明知甲基安非他命係屬禁藥，戕害施用者之身心
    健康，難以戒除，竟無視法律禁令，竟轉讓甲基安非他命供
    他人施用，自應予以責難。惟念被告自偵查、原審及本院審
    理時均坦承轉讓禁藥犯行，犯後態度尚佳，其轉讓禁藥數量
    不多，轉讓對象均為同一人，及其犯罪情節、智識程度、生
    活狀況等一切情狀，各量處如附表編號1至5「主文欄」所示
    之刑。
　㈢按刑法第51條數罪併罰定執行刑之立法方式，採限制加重原
    則，亦即非以累加方式定應執行刑，被告每次犯罪手法類似
    ，如以實質累加方式定應執行刑，則處罰之刑度顯將超過其
    行為之不法內涵，違反罪責原則，及考量因生命有限，刑罰
    對被告造成之痛苦程度，係隨刑度增加而生加乘效果，非以
    等比方式增加，是以隨罪數增加遞減刑罰方式，當足以評價
    被告行為不法性之法理（即多數犯罪責任遞減原則）。本件
    被告各次轉讓禁藥之犯罪手法近似，犯罪時間為自109年4月
    18日至同年5月14日之間，時間相近，且5次轉讓禁藥對象均
    為同1人，兼衡被告轉讓禁藥之罪質、數量等情節，暨被告
    所犯數罪反應出之人格特性，及整體刑法目的暨相關刑事政
    策，爰定其應執行刑如主文第2項所示。
據上論結，應依刑事訴訟法第369 條第1 項前段、第364 條、第
299 條第1 項前段，判決如主文。
本案經檢察官趙期正提起公訴，檢察官陳俊秀提起上訴，檢察官
吳茂松到庭執行職務。
中　　華　　民　　國　　111 　年　　4 　　月　　28　　日
                  刑事第六庭    審判長法  官  李政庭
                                      法  官  王光照
                                      法  官  施柏宏
以上正本證明與原本無異。
如不服本判決應於收受本判決後20日內向本院提出上訴書狀，其
未敘述上訴理由者，並得於提起上訴後20日內向本院補提理由書
狀（均須按他造當事人之人數附繕本）「切勿逕送上級法院」。
中　　華　　民　　國　　111 　年　　4 　　月　　28　　日
                                      書記官  沈怡瑩


附表
編號   犯罪事實 主   文 1 犯罪事實一之㈠ 甲○○犯轉讓禁藥罪，處有期徒刑參月。 2 犯罪事實一之㈡ 甲○○犯轉讓禁藥罪，處有期徒刑參月。 3 犯罪事實一之㈢ 甲○○犯轉讓禁藥罪，處有期徒刑參月。 4 犯罪事實一之㈣ 甲○○犯轉讓禁藥罪，處有期徒刑參月。 5 犯罪事實一之㈤ 甲○○犯轉讓禁藥罪，處有期徒刑參月。 

附錄本判決論罪科刑法條：
藥事法第83條第1項
明知為偽藥或禁藥，而販賣、供應、調劑、運送、寄藏、牙保、
轉讓或意圖販賣而陳列者，處七年以下有期徒刑，得併科新臺幣
五千萬元以下罰金。